最高法院刑事判決　　　　　　九十六年度台上字第三七六二號
上　訴　人　甲○○
上列上訴人因違反毒品危害防制條例案件，不服台灣高等法院中
華民國九十六年四月十三日第二審判決（九十六年度上訴字第六
五二號，起訴案號：台灣板橋地方法院檢察署九十五年度偵字第
二二一五號），提起上訴，本院判決如下：
    主  文
上訴駁回。
    理  由
按刑事訴訟法第三百七十七條規定，上訴於第三審法院，非以判
決違背法令為理由，不得為之。是提起第三審上訴，應以原判決
違背法令為理由，係屬法定要件。如果上訴理由書狀並未依據卷
內訴訟資料，具體指摘原判決不適用何種法則或如何適用不當，
或所指摘原判決違法情事，顯與法律規定得為第三審上訴理由之
違法情形，不相適合時，均應認其上訴為違背法律上之程式，予
以駁回。本件上訴人甲○○上訴意旨略稱：(一)、上訴人施用海洛
因成癮，遭警查獲時，恰正發作，警員竟利用此機會，對於上訴
人為脅迫、詐欺及疲勞詢問，所取得之自白，即不具任意性，警
員林宏輝亦坦言警詢中，未對於上訴人採取連續錄音，原審非但
拒絕上訴人所為勘驗警詢錄音帶，以查明筆錄製作之周遭環境是
否出現打字鍵盤聲之請求，且遽認該筆錄內容無訛，採為認定上
訴人犯罪之依據，自屬違背證據法則。(二)、施用毒品之人相互間
經常會因應急而週轉借用毒品解癮，乃毒品人口圈內熟知之經驗
法則，原審罔顧此情，遽行認定上訴人為賺取區區新台幣（下同
）一百五十元之價差，而販賣海洛因給黃建祥以營利，顯違事理
。尤以既認黃建祥與上訴人非熟識，不可能借用毒品，又認黃建
祥身上無現款，而推定上訴人同意黃建祥賒欠買毒品，實有相互
矛盾之情形。(三)、林宏輝所供關於上訴人毒品交易之事，先稱親
眼看見上訴人拿一包毒品給買主，復謂無法清楚看見；既云看到
有人將錢交給上訴人，竟另稱係賒購毒品各等語，究竟真相如何
？原審未勘驗上訴人之汽車或車輛照片以根究明白，已有證據調
查職責未盡之違法，況黃建祥究屬共同被告或證人之身分，警員
任意予以轉換，難認無可疑之處，原審未就其間有無陷害教唆之
情詳加調查，逕行認定上訴人犯罪，同有未盡調查職責之違失云
云。惟查：刑事訴訟法第三百七十九條第十款所稱應調查之證據
，係指與待證事實有重要關係，在客觀上認為應行調查，始足為
認定事實及適用法律之基礎者而言，倘事實已臻明確，當毋庸為
無益之調查，即無所謂應於審判期日調查之證據未予調查之違法
可言。而證據之取捨、證明力之判斷及事實之認定，係屬事實審
法院自由判斷裁量之職權，此項自由判斷職權之行使，倘不違背
經驗法則或論理法則，即不能任憑己意，指摘為違法，而資為上
訴第三審之適法理由。其中所稱經驗法則，乃謂一般之人，基於
日常生活經驗所存在之定則，具有客觀性，非許由當事人依其主
觀自作主張，而論理法則，係指理則上當然之法則，一般人均不
致有所懷疑之理論上定律。且證人之陳述雖先後稍有差異，事實
審法院非不可本於經驗法則及論理法則，斟酌其他情形，作合理
之比較判斷，定其取捨，倘僅就其中之一部分認為真實，予以採
取，亦非法所不許。本件原判決主要係依憑上訴人在警詢時坦承
黃建祥向伊賒購五百元海洛因，伊正拿出海洛因欲行交付，旋遭
警查獲，查扣之海洛因，部分係供己施用，部分作為售給不特定
人用之自白；黃建祥於警詢時供明確係向上訴人購買海洛因，為
警當場查獲之證言；林宏輝證述逮獲上訴人毒品交易過程之證詞
；扣案之毒品；鑑驗出具有海洛因成分之鑑定通知書；參以上訴
人直言其毒品共計二十包，於查獲當日上午甫以總價七千元購入
，於下午約定出售一包給黃建祥，代價五百元等語，顯有營利之
情等證據資料，乃認定上訴人有原判決事實欄所載之犯行，因而
撤銷第一審之科刑判決，適用較有利於上訴人之修正前刑法規定
，改判仍論處上訴人販賣第一級毒品（累犯）罪刑（依刑法第五
十九條規定，減處有期徒刑八年）。對於上訴人僅承認案發日上
午向人購進二十包海洛因，下午駕車與黃建祥會面之事，而矢口
否認犯罪，所為因黃建祥毒癮發作，向伊借用海洛因，伊將一包
海洛因拿在手上，尚未應允，警員即將伊逮捕，伊實無販賣行為
云云之辯解，則以上訴人與黃建祥既在警詢之初，一致坦言為買
賣毒品，衡諸黃建祥在第一審審理中，更直言其二人雖相識，但
無深交；上訴人且謂不知黃建祥之年籍資料、電話號碼各等語，
要與一般熟人借用，言明所借數量、歸還日期及內容之情，迥非
相同，黃建祥嗣後在第一審審理翻稱欲向上訴人借用海洛因，原
審審理中另謂係欲與上訴人一起出資購買毒品，卻又坦承「身上
沒錢」，無非附和上訴人而逐步代為解套之言，要與上訴人翻異
飾卸之詞，均無可採。復說明第一審勘驗上訴人警詢錄音帶結果
，上訴人於警詢中所陳固屬口語，且非連續錄音，然筆錄仍無失
真，其中，上訴人有謂「一部分（毒品）是朋友若有需要，會來
找我ㄍㄨㄚ（台語）」，該台語之意，係指向他人批發購買物品
後轉賣他人（按即日語「割」之台音，指「交易」），上訴人在
第一審行準備程序時，亦直陳：「警察沒有刑求」，要與林宏輝
警員所言無施強暴脅迫取供相符，另勘驗黃建祥之警詢錄音帶，
發現黃建祥以平順之台音語氣，陳述「正準備向甲○○購買，但
是還沒有買到」，警員詢問之「口氣平和，並沒有威脅、恐嚇之
情形」，認上訴人之警詢自白既具任意性，且與事實相符，縱未
連續錄音而有微疵，仍符比例原則；黃建祥之警詢中陳述，具有
較可信之特別情況，並為證明上訴人犯罪事實存否所必要，均具
有證據能力。所為之事實認定及得心證理由，俱有卷內各項證據
資料可稽，自形式上觀察，並未違背客觀存在之經驗法則或論理
法則。上訴意旨置原判決已明白論斷之事項於不顧，就原審採證
認事職權之行使，任意指摘為違法，不能認為適法之第三審上訴
理由。依上說明，應認其上訴為違背法律上之程式，予以駁回。
據上論結，應依刑事訴訟法第三百九十五條前段，判決如主文。
中　　華　　民　　國　九十六　年　　七　　月　 十二 　日
                      最高法院刑事第七庭
                          審判長法官  張　淳　淙
                                法官  劉　介　民
                                法官  張　春　福
                                法官  洪　昌　宏
                                法官  蔡　彩　貞
      本件正本證明與原本無異
                                      書  記  官
中　　華　　民　　國　九十六　年　　七　　月　 十七 　日
                                                      Ｋ
